【裁判字號】    90,重訴,1733
【裁判日期】    900823
【裁判案由】    清償借款
【裁判全文】
臺灣臺北地方法院民事判決  九十年度重訴字第一七三三號
    原      告  華僑商業銀行股份有限公司
    法定代理人  甲○
    訴訟代理人  丁○○
    被      告  戊○○
                己○○
                乙○○
                丙○○
右當事人間清償借款事件，本院判決如左：
    主      文
被告應連帶給付原告新台幣肆佰柒拾肆萬壹仟參佰伍拾元。
被告戊○○、己○○、陳秀芳應連帶給付原告新台幣壹億貳仟玖佰捌拾玖萬玖仟玖佰
玖拾玖元及如附表所示之利息、違約金。
訴訟費用由被告戊○○、己○○、乙○○連帶負擔，被告丙○○連帶負擔千分之三十
五。
本判決第一項於原告以新台幣壹佰伍拾捌萬元供擔保後，得假執行；本判決第二項於
原告以新台幣肆仟參佰參拾萬元供擔保後，得假執行。
    事      實
甲、原告方面：
  一、聲明：除假執行供擔保金額外，如主文所示。
  二、陳述：
    (一)緣案外人即債務人宏福建設股份有限公司（以下簡稱宏福公司）於民國（下同
      ）八十九年九月二十日邀同被告戊○○、丙○○、己○○、乙○○為連帶保證
      人，保證案外人宏福公司對原告（包括總行及所屬各分支機構）現在（包括過
      去所負未清償者）及將來所負之借款、票款、透支、墊款、保證、及其一切債
      務，以本金新台幣（下同）壹億貳仟玖佰玖拾萬元為限額，及其利息、遲延利
      息、違約金、損害賠償及有關履行上開債務所需之一切費用等，保證人願負連
      帶清償之責，並由連帶保證人共同簽保證書及各別簽署約定書交由原告收執。
    (二)緣案外人宏福公司於八十七年三月二十日向原告借款伍仟萬元，借款期間自八
      十七年三月二十日起至八十八年三月二十日止，約定利息自借款日起按原告當
      時基本放款利率百分之八點五五加碼（每碼０點二五）計為年息百分之八點九
      ，嗣因到期後無法清償，乃於八十八年三月二十二日簽訂增補借據，借款到期
      日變更為八十八年九月十九日，利息約定按基本放款利率百分之八點五三加碼
      計為年息百分之八點八八按月計付，嗣因到期後仍未清償，仍於八十八年十月
      二十七日簽訂增補借據，借款到期日變更為八十九年九月十九日，但到期後仍
      無法清償，乃於八十九年九月二十日邀同被告戊○○、丙○○、己○○及乙○○擔任連帶保證人，簽訂增補借據，借款到期日變更為九十年九月十九日，利
      息約定八十九年九月二十九日以前原期限原約定利率及計息方式辦理，自八十
      九年九月二十九日起利息改為年息百分之七（其中僅需繳息百分之四，其餘百
      分之三以記帳方式）。
    (三)又案外人宏福公司於八十八年三月三十日向原告借款壹億元，借款期間至八十
      八年九月三十日，利息約定按原告基本放利率百分之八點五三加年利率百分之
      ０點三五計算，目前年利率為八點八八，惟因故無法清償，乃於八十八年七月
      三十日簽訂增補借據，借款到期日變更為八十九年七月三十日，利息約定按基
      本放款利率百分之八點五三加碼計算即為年息百分之八點八八，惟到期後無法
      清償，乃於八十九年九月二十日邀同被告戊○○、丙○○、己○○及乙○○擔
      任連帶保證人，簽訂增補借據，借款到期日變更為九十年七月三十日，利息約
      定八十九年九月二十九日以前按原期限約定利率及計息方式辦理，自八十九年
      九月二十九日起利息改為年息百分之七（其中僅需繳息百分之四，其餘百分之
      三以記帳方式）。
    (四)另依雙方所簽訂之約定書約定，借款人有任何一宗債務不依約付息時，借款人
      即喪失期限利益，應立即清償所積欠之債務，除依上述之約定計付遲付利息外
      ，逾期在六個月以內，另按約定利率百分之十，逾期超過六個月，另按約定利
      率百分之二十加付違約金，詎案外人即債務人宏福公司僅繳納利息至八十九年
      十一月二十日止，嗣後即未依約再履行契約，債務人即喪失期限利益，債務視
      為全部到期，因此案外人即債務人宏福公司應立即清償給付原告如前所述自變
      更借據內容利息繳息方式，計算至八十九年十一月二十日止所記帳如訴之聲明
      第一項所示之金額及附表所示之本金、利息及違約金，而被告戊○○、己○○
      、乙○○及丙○○既為連帶保證人，依約自應負連帶清償之責，為此各請求判
      決如主文第一項、第二項所示。
  三、證據：提出借據貳份、增補借據陸紙、約定書肆份、保證書乙份、宏福公司掛
      帳利息明細帳乙份、放款部領本金、利息收回明細表、授信撥貸登錄單參紙（
      以上均為影本）為證。
乙、被告方面：
  (甲)、被告戊○○、乙○○部分：
    一、聲明：原告之訴駁回。
    二、陳述：對於案外人宏福公司尚積欠原告如主文所示之金額且擔任連帶保證人
        乙節，並不爭執，惟以並無法清償所積欠之債務，並應先向主債務人求償。
  (乙)、被告己○○、丙○○部分：
      被告均未於言詞辯論期日到場，亦未提出準備書狀作何聲明或陳述。
    理      由
甲、程序方面：
  一、依原告所附保證書第四條之約定，因本保證契約所生之一切爭議，雙方合意定
      原告總行（設台北市○○路八號）所在地之地方法院即本院為第一審管轄法院
      ，本院自有管轄權，合先敘明。
  二、本件被告己○○、丙○○未於言詞辯論期日到場，核無民事訴訟法第三百八十
      六條各款所列情形，爰依原告之聲請，由其一造辯論而為判決。
乙、得心證之理由：
  一、原告主張之事實，已據其提出與所述相符之借據貳份、增補借據陸紙、約定書
      肆份、保證書乙份、宏福公司掛帳利息明細帳乙份、放款部領本金、利息收回
      明細表、授信撥貸登錄單參紙等影本為證，且被告戊○○、乙○○對於主債務
      人宏福公司尚積欠原告如主文所示之金額乙節，亦不爭執，堪信原告之主張為
      可採信。
  二、按保證債務之所謂連帶，係指保證人與主債務人負同一債務，對於債權人各負
      全部給付之責任者而言，此就民法第二百七十二條第一項規定連帶債務之文義
      參照觀之甚明，故連帶保證與普通保證不同，縱使無民法第七百四十六條所揭
      示之情形，亦不得主張同法第七百四十五條關於檢索抗辯之權利（最高法院四
      十五年台上字第一四二六號判例參照），又連帶保證人既與主債務人負同一清
      償責任，則債權人對於主債務人就實行擔保物權受清償，或起訴請求連帶保證
      人清償，得擇一行使，且對與主債務人負同一清償責任之連帶保證人，亦得擇
      一請求（最高法院六十九年台上字第一九二四號判例參照），經查被告戊○○
      、乙○○對於係親自於保證書上簽填姓名，且擔任連帶保證乙節並不爭執，足
      徵被告與主債務人即宏福公司係負連帶清償之責，揆諸上開說明，原告自得對
      同一清償責任之連帶保證人，擇一先後請求或同時請求之，故被告抗辯應向主
      債務人即宏福公司求償云云，自無可採。
  三、從而原告本於連帶保證之法律關係，據以提起本訴請求判決如主文第一項、第
      二項所示，即無不合，應予准許。
丙、假執行之宣告：
    原告陳明願供擔保，聲請宣告假執行，核無不合，爰酌定相當擔保金額准許之。
丁、結論：原告之訴為有理由，依民事訴訟法第三百八十五條第一項前段、第八十五
    條第二項，第三百九十條第二項判決如主文。
中      華      民      國    九十      年      八      月   二十三     日
                                        民事第四庭法      官  陳博文
右為正本係照原本作成
如對本判決上訴，須於判決送達後廿日內向本院提出上訴狀
中      華      民      國    九十      年      八      月   二十三     日
                                                  書  記  官  蔡嘉萍


司法院資訊處製作；財團法人民間司法改革基金會備份。
